臺灣雲林地方法院刑事判決
110年度易字第531號
公  訴  人  臺灣雲林地方檢察署檢察官
被      告  塗國勇




            何政賢


上列被告因竊盜等案件，經檢察官提起公訴（110年度偵字第220
2號、第2373號、第3068號、第5141號、第5463號，本院判決如
下：
    主  文
己○○犯如附表所示之罪，各處如附表所示之刑及沒收。應執行有
期徒刑壹年，如易科罰金，以新臺幣壹仟元折算壹日。沒收部分
併執行之。
辛○○幫助犯以不正方法由收費設備取得他人之物罪，處拘役貳拾
日，如易科罰金，以新臺幣壹仟元折算壹日。
    事  實
一、己○○與庚○○（業經本院判決處刑確定）共同意圖為自己不法
    之所有，基於竊盜及毀損之犯意聯絡，於民國109年11月11
    日晚上7時38分許，由己○○騎乘車牌號碼000-0000號普通重
    型機車搭載庚○○，前往丁○○所經營址設雲林縣○○鎮○○路00號
    之選物販賣機店。其後於同日晚上7時38分至7時52分許間，
    己○○持鑰匙1支嘗試撬開店內夾娃娃機臺上之鎖頭，欲竊取
    機臺內商品，惟因無法順利開鎖，遂改由庚○○將機臺之玻璃
    壓破，過程中造成聲響，己○○及庚○○恐遭人察覺其等前開行
    為，隨即放棄並騎車離去而未得手。嗣丁○○接獲通知其店內
    夾娃娃機臺之鎖頭遭人破壞，乃調閱監視器錄影畫面並報警
    處理，始循線查悉上情。
二、己○○意圖為自己不法之所有，基於竊盜及毀損之犯意，於10
    9年12月14日凌晨5時3分許，騎乘車牌號碼000-000號普通重
    型機車前往戊○○所經營址設雲林縣○○市○○路000號之選物販
    賣機店，並持鑰匙1支嘗試撬開店內夾娃娃機臺上之鎖頭，
    欲竊取機臺內商品，致鎖頭毀損，惟因仍無法順利開鎖而未
    得逞，復改以徒手方式竊取乙○○擺放在店內夾娃娃機臺上作
    為消費贈品之遙控飛機2台（價值新臺幣〈下同〉2,000元）得
    手。其後於同日凌晨5時8分許，另意圖為自己不法之所有，
    基於以不正方法由自動付款設備取得他人之物及毀損之犯意
    ，在上址店內擺設之兌幣機前，持細鐵絲焊黏50元硬幣之自
    製工具1組，朝投幣口投入鐵絲一端黏有之50元硬幣，以上
    下抽拉之方式操作，形同連續投幣，欲以此不正方法接續使
    兌幣機之感應系統對於投幣與否之辨識陷於錯誤而感應掉幣
    ，惟該兌幣機之感應系統因己○○對投幣口反覆抽拉前揭自製
    工具，發生故障致無法兌幣，始未得逞。嗣經戊○○觀看其店
    內之監視器錄影畫面，察覺店內之夾娃娃機臺及兌幣機遭人
    破壞，乃報警處理，經警扣得卡在兌幣機內之50元硬幣1枚
    ，因而查知上情。
三、己○○與某真實姓名、年籍均不詳之成年女子（無證據證明為
    未滿18歲之人）共同意圖為自己不法之所有，基於以不正方
    法由自動付款設備取得他人之物之犯意聯絡，於109年12月2
    2日凌晨4時14分許，由己○○騎乘車牌號碼000-000號普通重
    型機車搭載該名女子，前往壬○○所經營址設雲林縣○○鎮○○路
    000號之選物販賣機店，由己○○在店內擺設之兌幣機前，利
    用細鐵絲焊黏50元硬幣之自製工具1組，朝投幣口投入鐵絲
    一端黏有之50元硬幣，以上下抽拉之方式操作，形同連續投
    幣，以此不正方法接續使兌幣機之感應系統對於投幣與否之
    辨識陷於錯誤，而感應掉幣並成功取得10元硬幣300枚（價
    值3,000元）得手，再將取得之硬幣放入該名女子之包包內
    保管，旋共同騎乘機車離去。嗣經壬○○察覺有異即報警處理
    ，經警調閱監視器錄影畫面，而查悉上情。
四、己○○意圖為自己不法之所有，基於以不正方法由收費設備取
    得他人之物之犯意，辛○○則基於幫助他人以不正方法由收費
    設備取得他人之物之犯意，於109年12月23日晚上9時許，渠
    等分別騎乘車牌號碼000-0000號、859-EDB號普通重型機車
    ，一同前往丙○○所經營址設雲林縣○○市○○路00號之6之選物
    販賣機店，由己○○持細鐵絲焊黏10元硬幣之自製工具1組，
    以黏上10元硬幣之一端對夾娃娃機臺之投幣口重複抽拉，藉
    此觸發夾娃娃機臺之保證夾取功能，再操作機臺之取物夾夾
    取機臺內商品，以此不正方法接續夾取機臺內擺放之智能跟
    拍雲台、X21桌面清潔器各1組（價值合計3,000元）得手，
    而何俊賢則在己○○以該不正方法夾取商品過程中，在場觀望
    及助勢，以此方式對於己○○上開犯行給予精神上支持而施以
    助力。嗣經丙○○觀看其店內之監視器錄影畫面，察覺店內之
    夾娃娃機臺遭人以不正方法操作，立即偕同友人到場攔阻己○○及辛○○離去並報警處理（惟己○○仍趁隙逃離，其遺留在機
    車車箱內之智能跟拍雲台、X21桌面清潔器等商品，則由警
    方扣押後發還丙○○具領），經警在己○○之機車上扣得細鐵絲
    焊黏10元硬幣之自製工具1組，始悉上情。
五、案經丁○○訴由雲林縣警察局虎尾分局、戊○○、乙○○、丙○○訴
    由雲林縣警察局斗六分局、壬○○訴由雲林縣警察局西螺分局
    報告臺灣雲林地方檢察署（下稱雲林地檢署）檢察官偵查起
    訴。
    理  由
壹、程序方面：
一、按被告以外之人於審判外之言詞或書面陳述，除法律有規定
    者外，不得作為證據，刑事訴訟法第159條第1項固定有明文
    。惟被告以外之人於審判外之陳述，雖不符同法第159條之1
    至第159條之4之規定，而經當事人於審判程序同意作為證據
    ，法院審酌該言詞陳述或書面陳述作成時之情況，認為適當
    者，亦得為證據；又當事人、代理人或辯護人於法院調查證
    據時，知有第159條第1項不得為證據之情形，而未於言詞辯
    論終結前聲明異議者，視為有前項之同意，同法第159條之5
    第1項、第2項亦有明定。經查，本案檢察官、被告己○○及辛○○對本判決所引用供述證據之證據能力均不爭執（見本院卷
    一第248、406至407頁），亦未於言詞辯論終結前聲明異議
    （見本院卷二第155至167頁），本院審酌該等供述證據作成
    時之情況，尚難認有何違法取證或其他瑕疵，且與待證事實
    具有關連性，認為以之作為證據應屬適當，自均有證據能力
    。
二、本判決所引用之其餘非供述證據，並無證據證明係公務員違
    背法定程序所取得，亦無顯有不可信之情況，且經本院於審
    理期日提示予被告己○○、辛○○辨識而為合法調查，自均得作
    為本判決之證據。
貳、實體方面：
一、認定事實所憑之證據及理由：
  ㈠犯罪事實一至三部分：
    前揭犯罪事實一至三之事實，業據被告己○○於警詢、偵訊、
    本院準備程序及審理時均坦承不諱（見偵2373卷第129至131
    頁；偵5141卷第9至19、27至28頁；偵2202卷第289至295頁
    ；偵3068卷第15至23頁；本院卷一第398至402頁；本院卷二
    第116、169頁），核與證人即共同被告庚○○於偵訊及本院準
    備程序時、證人即告訴人丁○○於警詢及偵訊時、證人即告訴
    人戊○○、乙○○、壬○○、證人塗永福於警詢時所證情節大致相
    符（見偵2373卷第9至13、141至143、229至233頁；偵5141
    卷第29至31、33至37、41至45頁；偵3068卷第25至30頁；本
    院卷一第385頁），犯罪事實一部分並有車牌號碼000-0000
    號普通重型機車之車輛詳細資料報表1份、址設雲林縣○○鎮○○路00號之選物販賣機店之Google街景照片、店內及附近道
    路監視器錄影畫面擷圖、刑案現場照片共8張（見偵2373卷
    第29至37頁）；犯罪事實二部分另有雲林縣警察局斗六分局
    長安派出所109年12月16日扣押筆錄暨扣押物品目錄表、扣
    押物品收據1份、址設雲林縣○○市○○路000號之選物販賣機店
    內、附近道路監視器錄影畫面擷圖、查獲現場及扣案證物照
    片共41張、雲林地檢署檢察官勘驗上開選物販賣機店內監視
    器錄影畫面之勘驗筆錄暨擷圖1份（見偵5141卷第55至89、1
    69至188頁）；犯罪事實三部分則有車牌號碼000-000號普通
    重型機車之車輛詳細資料報表、雲林縣警察局西螺分局110
    年5月29日雲警螺偵字第1100006135號函暨所附西螺派出所
    警員職務報告各1份、址設雲林縣○○鎮○○路000號之選物販賣
    機店內及附近道路監視器錄影畫面擷圖5張（見偵3068卷第3
    1至37、109至111頁）等證據資料在卷可佐，足認被告己○○
    所為任意性自白核與事實相符，堪以採信。又起訴意旨雖認
    被告己○○以犯罪事實三所示手法，自兌幣機獲取10元硬幣1,
    600枚（價值1萬6,000元）得手，惟被告己○○於本院準備程
    序中供稱：我該次用抽拉自製工具之方式所得手的10元硬幣
    價值應該是2,000至3,000元，並非每次抽拉自製工具兌幣機
    都會掉5枚10元硬幣下來，我抽拉第1次會掉50元下來，接下
    來第4次或第9次才又會掉錢幣下來，因為兌幣機感應需要時
    間。若認定我該次取得之硬幣價值為3,000元，我沒有意見
    等語（見本院卷一第401至402頁）。對此，觀諸卷附雲林縣
    警察局西螺分局西螺派出所警員出具之職務報告，其中雖載
    明承辦員警係以被告己○○在兌幣機前反覆抽拉自製工具之手
    勢約320下，以每抽拉1下即可兌取5枚10元硬幣計算，推估
    被告己○○以此方式取得之硬幣共1,600枚，價值合計1萬6,00
    0元（見偵3068卷第111頁），惟考量承辦員警以此方式估算
    時，並未確認被告己○○每次抽拉自製工具是否均會有5枚10
    元硬幣掉落，則在此前提事實未經確立下所為之推估，容有
    疑義。而卷內復乏其他事證足以認定被告己○○於案發當時以
    前揭不正方法實際獲取兌幣機內之10元硬幣數量，是依有疑
    唯利被告原則，應為有利於被告己○○之判斷，即認定其以犯
    罪事實三所示手法獲取之10元硬幣為300枚，價值合計3,000
    元。又公訴檢察官於本院準備程序中對於以被告己○○上揭陳
    述認定其該次犯行之所得為3,000元乙節，亦表示沒有意見
    （見本院卷一第401至402頁），爰由本院逕予更正起訴書此
    部分事實之記載，併予敘明。
  ㈡犯罪事實四部分：
  ⒈被告己○○就此部分犯罪事實，於警詢、偵訊、本院準備程序
    及審理時均坦承不諱（見偵2202卷第9至12、193至199頁；
    本院卷一第398至403頁；本院卷二第116、169頁），核與證
    人即告訴人丙○○於警詢及本院審理時之證述大致相符（見偵
    2202卷第13至15頁；本院卷二第145至153頁），並有雲林縣
    警察局斗六分局109年12月23日搜索、扣押筆錄暨扣押物品
    目錄表、扣押物品收據、查扣物品認領保管單各1份、址設
    雲林縣○○市○○路00號之6之選物販賣機店內、附近道路監視
    器錄影畫面擷圖、查獲現場照片共33張、雲林地檢署檢察官
    及本院當庭勘驗上開選物販賣機店內監視器錄影畫面之勘驗
    筆錄暨擷圖1份等證據資料存卷可憑（見偵2202卷第25至33
    、39至69、207至225頁；本院卷二第119至132、179至197頁
    ），足認被告己○○所為任意性自白核與事實相符，應值採信
    ，是其此部分犯行，同堪認定。
　⒉被告辛○○部分：
    訊據被告辛○○固坦承有於109年12月23日晚上9時許，騎乘車
    牌號碼000-000號普通重型機車，跟隨被告己○○騎乘之機車
    ，一同前往告訴人丙○○所經營之選物販賣機店，嗣於店內目
    睹被告己○○持細鐵絲焊黏10元硬幣之自製工具，以黏上10元
    硬幣之一端對投幣口重複抽拉，藉此觸發夾娃娃機臺之保證
    夾取功能，再操作機臺之取物夾成功夾取商品等過程，惟矢
    口否認有何以不正方法由收費設備取得他人之物犯行，辯稱
    ：伊於案發當天原係要與己○○一起去找朋友，惟該朋友不在
    家，伊遂騎車跟隨己○○前往夾娃娃機店，伊事前不知道己○○
    要以不正方法操作夾娃娃機臺。伊在店內看到己○○在夾娃娃
    機臺前抽拉焊黏10元硬幣之細鐵絲，知道該行為可能涉及不
    法，就一再勸阻己○○停手及儘速離開店內，惟己○○並未聽勸
    ，伊因害怕己○○之違法行為遭人發現即自行閃到一旁。伊從
    頭到尾皆未操作夾娃娃機臺，也沒有拿取任何機臺內之商品
    ，只有因好奇而短暫看一下己○○以作弊方法夾到的商品，當
    時因伊在等己○○一起去找原本要找的朋友，故未先行離去。
    之後夾娃娃機店之主人趕到現場時，伊因自認未為任何違法
    行為而未逃離，從頭到尾配合警方調查云云。經查：
  ⑴被告辛○○曾於109年12月23日晚上9時許，騎乘車牌號碼000-0
    00號普通重型機車，跟隨被告己○○騎乘之車牌號碼000-0000
    號普通重型機車，一同前往告訴人丙○○開設於雲林縣○○市○○
    路00號之6之選物販賣機店，嗣被告己○○在該店裡持細鐵絲
    焊黏10元硬幣之自製工具，以黏上10元硬幣之一端對夾娃娃
    機臺之投幣口重複抽拉，因而觸發夾娃娃機臺之保證夾取功
    能，再操作機臺之取物夾夾取機臺內商品，以此方法接續夾
    取機臺內擺放之智能跟拍雲台、X21桌面清潔器等商品得手
    ，而被告辛○○斯時則在該選物販賣機店內閒晃、觀望被告己○○上開行為。俟雙方至店外準備騎乘機車離去時，適告訴人
    丙○○自選物販賣機店內監視器錄影畫面，查知被告己○○前揭
    在店內以不正方法夾取商品之行為，乃偕同友人趕赴現場攔
    阻被告己○○、辛○○離去，惟被告己○○仍趁隙逃離，留下其放
    在機車內之行竊工具1批及智能跟拍雲台、X21桌面清潔器等
    商品，而為警扣押，被告辛○○則遭員警帶返派出所調查等情
    ，業據被告辛○○於警詢、偵訊、本院訊問、準備程序及審理
    時供述明確（見偵2202卷第17至21頁；本院卷一第205至206
    、243至246頁；本院卷二第117、123至124、126至127、129
    至132、143至144、154、166至167、170至171頁），核與證
    人丙○○、證人即共同被告己○○之證述大致相符（見偵2202卷
    第9至15、193至199頁；本院卷一第398至403頁；本院卷二
    第116、145至153、169頁），並有雲林縣警察局斗六分局10
    9年12月23日搜索、扣押筆錄暨扣押物品目錄表、扣押物品
    收據、查扣物品認領保管單各1份、告訴人丙○○所經營選物
    販賣機店內、附近道路監視器錄影畫面擷圖、查獲現場照片
    共33張、雲林地檢署檢察官製作之勘驗筆錄暨錄影畫面擷圖
    1份在卷可稽（見偵2202卷第25至33、39至69、207至225頁
    ），復經本院當庭勘驗前揭選物販賣機店內之監視器錄影畫
    面明確，有本院勘驗筆錄暨錄影畫面擷圖足憑（見本院卷二
    第119至132、179至197頁），是上揭事實，堪以認定。
  ⑵按刑法上所謂幫助他人犯罪，係指對他人決意實行之犯罪有
    認識，而基於幫助之意思，於他人犯罪實行之前或進行中施
    以助力，給予實行上之便利，使犯罪易於實行，而助成其結
    果發生者。是凡意圖幫助犯罪而以言語或動作從旁助勢，直
    接或間接予以犯罪之便利，足以增加正犯犯罪之力量者，即
    屬幫助行為，縱其於犯罪之進行並非不可或缺，或所提供之
    助益未具關鍵性影響，亦屬幫助犯罪之行為（最高法院107
    年度台上字第1094號判決意旨參照）。
  ⑶觀諸本院勘驗告訴人丙○○所經營選物販賣機店內之監視器錄
    影畫面之結果，可知被告辛○○於被告己○○持細鐵絲焊黏10元
    硬幣之自製工具，朝夾娃娃機臺之投幣口反覆抽拉以觸動夾
    娃娃機臺之保證夾取功能，進而操作取物夾夾取商品過程中
    ，多數時間或站在一旁觀望被告己○○操作特定夾娃娃機臺，
    甚至更換夾娃娃機臺之舉動，或在該選物販賣機店內遊走閒
    晃，兼有低頭滑手機之舉及從旁等候之狀態，其雖無主動參
    與被告己○○以不正方法操作夾娃娃機臺之行為，惟亦無明顯
    勸阻被告己○○繼續違法行為，抑或嘗試將被告己○○帶離店內
    之動作（見本院卷二第119至123、130至131頁）。而待被告
    己○○以非正常操作方式觸動夾娃娃機臺之保證夾取功能，並
    第1次操作取物夾成功夾取機臺內商品時，自監視器錄影畫
    面中可見原在選物販賣機店某角落滑手機之被告辛○○，隨即
    走向被告己○○身旁觀望，接著被告己○○曾將第1次夾取之商
    品遞至被告辛○○面前予其觀看，此時被告辛○○雖未伸手接過
    該項商品，惟客觀上仍無明確之舉動示意被告己○○適可而止
    或應儘速離去（見本院卷二第124至126頁）。其後，於被告
    己○○第2次操作取物夾成功夾取夾娃娃機臺內商品前，由錄
    影畫面可知被告己○○與辛○○曾一度站在被告己○○操作之夾娃
    娃機臺前聊天，過程中被告己○○不時以手指向機臺內部，被
    告辛○○則從旁持續觀望機臺運作情形，另有湊向被告己○○身
    邊講話之舉動。俟被告己○○再次成功夾取機臺內商品時，其
    不僅曾伸手指向機臺前方，與被告辛○○一邊看向機臺內部一
    邊交談，更曾將該次夾取之商品交予被告辛○○接手觀看，而
    被告辛○○固於短暫瀏覽後即將該商品置於身旁之夾娃娃機臺
    操作面板上，惟其見被告己○○後續再度更換機臺操作時，亦
    無制止之舉，而係又低頭滑手機（見本院卷二第127至129頁
    ）。是綜觀上開監視器錄影畫面攝錄之案發經過，足認被告
    辛○○雖未參與被告己○○以不正方法操作夾娃娃機臺之分工，
    亦無明顯在選物販賣機店內四處張望、關心店內或店外動靜
    以實行把風之舉，然其確實於被告己○○以違法方式操作夾娃
    娃機臺期間，在選物販賣機店內停留相當時間，且無積極制
    止、攔阻或喝斥被告己○○之動作，亦未選擇自行離開店內避
    嫌之舉措，反而在被告己○○以不正方法成功夾取夾娃娃機臺
    內商品之前、後，或上前觀望被告己○○操作機臺過程，或觀
    看被告己○○取得及遞交之商品外包裝，形同在場陪伴被告己○○遂行違法行為，予其精神上之助力，此觀之被告己○○於本
    院審理時亦證稱：辛○○在店裡有看到我用鐵絲在弄機臺的投
    幣口，他知道這是違法的，有出言制止我說不要用了、要走
    了，但他沒有用其他動作勸我離開。當時我覺得即使辛○○在
    旁邊沒有做什麼事情，我仍然可以因此比較放心地弄機臺等
    語（見本院卷二第132至142頁）益明，則被告辛○○於案發當
    時在選物販賣機店內從旁觀望、陪同、等候之舉，即屬幫助
    被告己○○施行犯罪之行為。
  ⑷被告辛○○固以前詞置辯，且被告己○○亦證稱被告辛○○是到選
    物販賣機店時才知道其要以違法方式操作機臺，事先並不知
    情，亦未基於認同而與其一同操作機臺，並曾在店內多次口
    頭制止其實施違法行為，係其一意孤行不聽勸等情。惟查，
    被告己○○所證上情不僅客觀上與本院前述勘驗監視器錄影畫
    面之結果有所出入，且與其於偵訊時具結證稱：「（問：辛○○有無阻止你？）沒有」、「（問：你是否夾取東西之後還
    拿給辛○○，為何東西要拿給辛○○看？）我叫辛○○幫我拿一下
    」、「（問：為何辛○○要跟你去？）我去他家邀約他」、「
    （問：邀約的理由？）我自己認為是幫我壯膽」等語亦大相
    逕庭（見偵2202卷第197頁），是其於本院準備程序中及審
    理時就被告辛○○涉案情節之證述，不無迴護被告辛○○之虞，
    難以逕信。再細繹證人丙○○於本院審理時證稱：被告辛○○的
    行為讓人感覺他好像是在把風，就是東看看、西看看，好像
    不認識主要操作的人一樣。我覺得被告辛○○當時可能為維持
    朋友關係，不要撕破臉，所以不好意思強拉己○○離開，而無
    奈的在那邊猶豫不決。被告辛○○自己沒有要參與，但可能有
    協助的意圖，因為需要己○○帶他去找朋友學東西等語（見本
    院卷二第146至147、152至153頁），及參諸被告辛○○歷來之
    供述，其於警詢時曾稱：「我就看到他（指被告己○○）利用
    10元綁鐵線投幣後又將10元拉出，他重複上述動作後就有保
    夾程式出現，他有利用保夾程式夾出商品，他夾出商品後有
    將商品拿給我看並詢問我說哪個商品好」等語（見偵2202卷
    第19頁），於本院審理時則供稱：我要等己○○帶我去找朋友
    ，我不知道該朋友住在哪裡。己○○去弄他的機臺，我當時是
    縮在角落玩手機。我會從旁觀望己○○操作夾娃娃機臺，或上
    前觀看己○○夾到的商品，是因為我從來都沒有做過這種事情
    ，想說怎麼這麼容易夾到夾娃娃機臺內的東西，我好奇才過
    去看，他有問我哪一個商品好，但我沒有回答他等語（見本
    院卷二第123至124、126至127、129、131至132、143至144
    頁），堪認依本案證人及被告辛○○之陳述內容，加以本院勘
    驗選物販賣機店內監視器錄影畫面之結果，雖無法認定被告
    辛○○有積極參與以不正方法操作夾娃娃機臺以夾取商品之構
    成要件行為，或明顯在場為被告己○○把風、促其留意之舉動
    ，然被告辛○○在選物販賣機店內「狀似消極地」等候、陪伴
    ，兼有與被告己○○在夾娃娃機臺前交談、觀看被告己○○分享
    違法行為成果等行為，無疑助長被告己○○遂行犯罪之決心與
    勇氣。果若被告辛○○於案發時確無在場助勢之意，其大可藉
    詞暫時離開店內，以此表達不認同被告己○○行為之意，或可
    於出言制止被告己○○未果時，改採較積極之勸阻手段以避免
    犯罪結果發生或降低自陷遭人懷疑之風險，是被告辛○○捨此
    不為，反任憑被告己○○在選物販賣機店接續違法操作夾娃娃
    機臺，實已生精神上支持被告己○○施行犯罪之效果，此適足
    佐證其主觀上容有在場助勢、予以協助之意，所為自屬幫助
    犯行。從而，被告辛○○上開所辯，顯與客觀事證不符，要無
    足採。
  ⑸至被告辛○○雖另辯稱其於告訴人丙○○偕同其他友人趕抵選物
    販賣機店攔阻被告己○○離去時，並未趁機逃跑，而係留在原
    地向告訴人丙○○解釋其並未參與被告己○○之犯行，並配合接
    受警方調查，足認其並無共同或幫助犯罪之意云云。對此，
    稽之證人丙○○所證：我跟其他2人到場時，被告己○○、辛○○
    原本在機車上，他們一定會驚慌，他們都會有動作。當時己○○的機車先被另2人撞倒，我與該2人有上前抓住己○○，過程
    中手上戒指可能有打到己○○，導致己○○受傷流血，但後來己○○還是跑掉。而辛○○看到我們到場時從機車上下來的動作，
    會讓我覺得他可能要逃跑，我就過去拉住辛○○，當時辛○○站
    在原地並解釋說他沒有要跑，因為他沒有弄機臺，但我還是
    覺得要抓著他等語（見本院卷二第145至153頁），固難認定
    被告辛○○於案發後確有設法逃離現場之意圖，惟被告辛○○於
    案發後並無積極逃跑之舉動，至多僅足作為認定其犯後態度
    好壞之考量因素之一，非必然即得推論其於被告己○○下手實
    施犯罪時，絕無幫助他人犯罪之意，況實務上亦不乏犯罪行
    為人於案發後仍逗留現場觀望，或提供錯誤資訊誤導檢警偵
    辦方向之案例，是被告辛○○於告訴人丙○○夥同友人趕抵現場
    欲合逮犯罪者之際，因現場形勢不利而自稱其並未參與犯罪
    ，沒有要逃跑等語，仍不足援為有利於其之認定，故其此部
    分所辯，亦難憑採。
  ㈢綜上，被告己○○本案犯罪事實一至四之犯行，及被告辛○○本
    案犯罪事實四之犯行，均堪認定，被告辛○○歷來所辯無非卸
    責之詞，並非可採，故本案事證已臻明確，應予依法論科。
二、論罪科刑：
  ㈠按刑法第339條之2第1項所規定之「自動付款設備」，係指藉
    由電子控制系統設置或預定之功能，而由機械本身提供一定
    之現金、劃撥、轉帳或通匯等之設備。而擺設在遊戲機場所
    之兌幣機，係用以提供顧客兌換零錢以進行遊戲機投幣所需
    之用，其操作模式應為顧客插入紙鈔或投入較大面額之硬幣
    後，由該兌幣機提供等值數量之小面額硬幣，是該兌幣機在
    性質上應屬自動付款設備。次按刑法第339條之1第1項所定
    自動收費設備詐欺罪，該條所謂「不正方法」，應係指任何
    意圖規避給付對價，而以不合設備所定使用規則，操縱該設
    備取得他人之物或財產上不法利益。而同條項規定所稱之「
    收費設備」，係指藉由利用人支付一定費用而提供對價商品
    或服務之機器裝置，操作選物販賣機（即夾娃娃機），必須
    先行付費，該機臺可供娛樂或取得商品，應屬「收費設備」
    之一種。另參以86年10月8日新增刑法第339條之1、第339條
    之2規定之立法理由略以：「目前社會自動付款或收費設備
    之應用，日益普遍，如以不正方法由此種設備取得他人之物
    或得財產上不法利益，不特有損業者權益，而且破壞社會秩
    序，有加處罰之必要」等語，足見上揭2條文中有關「不正
    方法」之要件，應為相同解釋，始合於立法意旨。查被告己○○就犯罪事實二、三部分，係各持細鐵絲焊黏50元硬幣之自
    製工具，朝選物販賣機店內兌幣機之投幣口投入鐵絲一端黏
    有之50元硬幣，以上下抽拉之方式操作，實際上並未投入任
    何欲兌換之50元硬幣，此將使兌幣機之感應系統對於投幣與
    否之辨識陷於錯誤，誤認經人投幣而感應掉落10元硬幣5枚
    ，自屬以不合於該自動付款設備正常使用方式之不正方法，
    以獲取機臺內零錢之舉。至被告己○○就犯罪事實四部分，係
    以細鐵絲焊黏10元硬幣之自製工具，以黏上10元硬幣之一端
    對投幣口重複抽拉，藉此觸發夾娃娃機臺之保證夾取功能，
    再操作機臺之取物夾夾取機臺內商品，此舉顯係有意規避給
    付相當對價，而以形同詐欺之手法，使夾娃娃機臺之收費設
    備對金額判讀發生錯誤，因而取得機臺內之商品，亦合於以
    不正方法由收費設備取得他人之物之要件。
  ㈡按同時同地以一竊盜行為竊取多數動產，如以為該多數動產
    屬於一人所有或監管，因只侵害一個財產監督權，固僅應論
    以一個竊盜罪；如知悉該多數動產分屬數人所有或監管，則
    應認為侵害數個財產監督權，而論以該罪之想像競合犯（最
    高法院82年度台上字第5864號判決意旨參照）。就犯罪事實
    二部分，告訴人戊○○所有遭破壞鎖頭之夾娃娃機臺，與告訴
    人乙○○遭竊之遙控飛機2台，均擺放在同一選物販賣機店内
    ，各有其等之證述及選物販賣機店內之監視器錄影畫面擷圖
    可憑（見偵5141卷第29至30、34至35、65頁），因被告己○○
    著手行竊上開財物之空間上無從區隔，難認其可辨識夾娃娃
    機臺內之商品，與機臺上方所擺放之遙控飛機分屬不同人所
    有或監管，則依上開說明，其於密切時間內破壞夾娃娃機臺
    之鎖頭然未竊取得手，及成功竊得遙控飛機2台之行為，應
    僅成立一竊盜既遂罪。是核被告己○○犯罪事實一所為，係犯
    刑法第320條第3項、第1項之竊盜未遂罪及第354條之毀損罪
    ；核其犯罪事實二所為，係犯刑法第320條第1項之竊盜罪、
    第354條之毀損罪及第339條之2第3項、第1項之以不正方法
    由自動付款設備取得他人之物未遂罪；核其犯罪事實三所為
    ，係犯刑法第339條之2第1項之以不正方法由自動付款設備
    取得他人之物罪；核其犯罪事實四所為，係犯刑法第339條
    之1第1項之以不正方法由收費設備取得他人之物罪。又被告
    己○○與共同被告庚○○就犯罪事實一所示之竊盜未遂及毀損等
    犯行，及被告己○○與某真實身分不詳之女子就犯罪事實三所
    示之以不正方法由自動付款設備取得他人之物犯行，彼此間
    具犯意聯絡，且各分擔部分行為，各應論以共同正犯。
  ㈢公訴意旨就犯罪事實二部分雖漏未敘及被告己○○持鑰匙嘗試
    撬開夾娃娃機臺之鎖頭致該鎖頭毀損之事實，另漏未就上開
    行為及被告己○○就犯罪事實二持細鐵絲焊黏50元硬幣之自製
    工具反覆抽拉兌幣機之投幣口，致兌幣機之感應系統故障無
    法運作之事實，論以刑法第354條毀損罪之罪名，惟因上開
    事實與起訴書原已起訴並由本院論罪之竊盜既遂犯行，具有
    想像競合之裁判上一罪關係，應為起訴效力所及，本院於審
    理時並已當庭告知被告己○○上開起訴書漏未論及之罪名及相
    對應之犯罪事實（見本院卷一第400至401頁；本院卷二第11
    4頁），尚無礙其訴訟上防禦權之行使，是本院就上開起訴
    書漏未論及部分，自均得併予審理裁判。
  ㈣核被告辛○○本案犯罪事實四所為，係犯刑法第30條第1項前段
    、第339條之1第1項之幫助他人以不正方法由收費設備取得
    他人之物罪。公訴意旨認被告辛○○應成立共同正犯，容有誤
    會，而因此部分僅屬行為態樣為正犯（共同正犯）或從犯（
    教唆犯或幫助犯）之別，自無庸依刑事訴訟法第300條規定
    變更起訴法條，且本院於審理時已告知被告辛○○亦可能係幫
    助犯（見本院卷二第154頁），並給予陳述意見之機會，而
    無礙被告辛○○訴訟上之防禦，一併說明。
  ㈤被告己○○就犯罪事二、三所示以不正方法連續操作兌幣機之
    行為，及就犯罪事實四所示以不正方法觸發夾娃娃機臺之保
    證夾取功能，進而操作取物夾接連夾取機臺內商品之行為，
    皆係為達同一目的，於密切接近之時間、地點，在投幣口重
    複連續抽拉其自製之工具，以達使兌幣機感應系統不斷掉落
    10元硬幣或使夾娃娃機臺之取物夾得任由其操控取物，均屬
    侵害同一法益，各舉動之獨立性極為薄弱，依一般社會健全
    觀念，難以強行分離，在刑法評價上，以視為數個舉動之接
    續施行，而合為包括之一行為予以評價，較為合理，各應論
    以接續犯之一罪。
  ㈥被告己○○就犯罪事實一所犯竊盜未遂罪與毀損罪，及就犯罪
    事實二所犯竊盜罪與毀損罪、所犯以不正方法由自動付款設
    備取得他人之物未遂罪與毀損罪間，各係以一行為觸犯數罪
    名，為想像競合犯，各應從一重之竊盜未遂罪、竊盜罪及毀
    損罪處斷。
  ㈦被告己○○就本案犯罪事實一至四所示之各次犯行（其中犯罪
    事實二包含被告己○○竊取遙控飛機2台及以不正方法操作兌
    幣機致該兌幣機感應系統故障毀損之2部分行為），犯意各
    別，行為互殊，應予分論併罰。
  ㈧就犯罪事實一部分，被告己○○持鑰匙欲撬開夾娃娃機臺之鎖
    頭，及就犯罪事實二部分，其持細鐵絲焊黏50元硬幣之自製
    工具反覆抽拉兌幣機之投幣口，各已著手於竊盜及以不正方
    法由自動付款設備取得他人之物犯行而未遂，犯罪所生損害
    較既遂犯輕微，爰各依刑法第25條第2項規定，減輕其刑。
    另就犯罪事實四部分，被告辛○○係幫助他人犯以不正方法由
    收費設備取財罪，並未實際參與以不合該收費設備使用規則
    之類似詐欺手法，而取得他人之物之犯行，本院衡酌其犯罪
    情節顯較正犯為輕，爰依刑法第30條第2項規定，減輕其刑
    。
  ㈨起訴意旨雖敘明被告己○○構成累犯，並請求參照司法院釋字
    第775號解釋意旨，依刑法第47條第1項規定加重其刑等語。
    惟公訴人並未就被告己○○構成累犯之前階段事實及應加重其
    刑之後階段事項，具體指出證明方法，容屬未盡實質舉證責
    任，且經本院詢問公訴檢察官意見，其改稱：本案不主張累
    犯，但請參酌被告己○○之前案紀錄表作為刑法第57條之量刑
    因子等語（見本院卷二第171頁），足認檢察官已撤回被告
    己○○構成累犯之主張，是本院自無從為補充性調查，即不能
    遽行論以累犯及加重其刑，但本院仍得就被告己○○之前科素
    行，依刑法第57條第5款所定「犯罪行為人之品行」之量刑
    審酌事項而為評價，併予敘明（參見最高法院刑事大法庭11
    0年度台上大字第5660號裁定意旨）。
  ㈩爰審酌被告己○○正值青壯，不思以己力正當賺取財物，竟貪
    圖不勞而獲，恣意以上開方式竊取並破壞他人財物，另以犯
    罪事實二至四所示之不正方法，欲取得兌幣機內之硬幣及夾
    娃娃機臺內之商品，所為均顯然欠缺尊重他人財產權之法治
    觀念，危害社會治安，所為實不可取；而被告辛○○為前開幫
    助犯行，給予被告己○○犯罪時之支持與助力，致告訴人丙○○
    之財產法益蒙受損害（幸最終已取回遭夾取之商品，詳後述
    ），所為亦有不該；惟念及被告己○○犯後始終坦承犯行，有
    效節省司法資源；而被告辛○○犯後始終否認犯行，尚難就其
    刑度為有利之認定（被告辛○○固得基於防禦權之行使而否認
    犯行，本院亦不得以此作為加重量刑之依據，但此與其餘相
    類似、坦承犯行之案件相較，自仍應於量刑時予以參酌、區
    別，以符平等原則）；再考量被告己○○前有數次施用毒品、
    竊盜及詐欺等前科紀錄，被告辛○○前有公共危險及數次施用
    毒品犯行經法院判決處刑之前科，各有臺灣高等法院被告前
    案紀錄表在卷可參（見本院卷二第31至49、53至110頁），
    均難認素行良好，又其等犯後迄未賠償相關告訴人所受之損
    害，暨其等犯罪之動機、目的、犯罪手段及所獲利益等節；
    兼衡被告己○○自陳為國中畢業，因另案入監執行前從事鐵工
    工作，日薪約1,200元，家中尚有父親、同居人及2名年僅3
    歲、1歲之小孩；被告辛○○自述為國中肄業，現從事板模工
    作，日薪約1,600元，目前獨居之智識程度、家庭生活及工
    作經濟狀況等一切情狀（見本院卷二第171至172頁），就被
    告己○○所犯各罪分別量處如附表所示之刑，並定其應執行之
    刑如主文所示，就被告辛○○部分量處如主文所示之刑，並均
    諭知易科罰金之折算標準。
三、沒收：
  ㈠按供犯罪所用、犯罪預備之物或犯罪所生之物，屬於犯罪行
    為人者，得沒收之，刑法第38條第2項前段定有明文。就犯
    罪事實二部分，警方扣得之50元硬幣1枚，及犯罪事實四部
    分，警方所扣得細鐵絲焊黏10元硬幣之自製工具1組，皆為
    被告己○○所有，且各為其持以遂行犯罪事實二、四所示以不
    正方法由自動付款設備取得他人之物，及非法自收費設備取
    得他人之物等犯行之工具等情，業據被告己○○供明在卷（見
    本院卷一第400至402頁；本院卷二第116、167頁），是上開
    扣案物品顯與被告己○○本案犯罪事實二、四之犯行密切相關
    ，爰各依刑法第38條第2項前段規定宣告沒收。又犯罪事實
    四部分，警方另扣得之其他竊盜犯案工具1批（見偵2202卷
    第29頁），因被告己○○供稱其該次以不正方法觸發保證夾取
    功能以夾取夾娃娃機臺內商品時，僅使用細鐵絲焊黏10元硬
    幣之自製工具，其餘工具與其本案犯行無關等語（見本院卷
    二第167頁），而依卷內證據資料，亦無從認定其他扣案工
    具與被告己○○該次犯行相關，自不符刑法第38條第2項前段
    之要件，爰不予宣告沒收。至被告己○○就犯罪事實一、二持
    以破壞夾娃娃機臺鎖頭之鑰匙各1支、就犯罪事實三所使用
    細鐵絲焊黏50元硬幣之自製工具1組，均未扣案，考量被告
    己○○或供稱用以撬開鎖頭之鑰匙為其在選物販賣機店隨手撿
    到，非屬其所有，或供稱其已於犯案後，將上開鑰匙及自製
    工具丟棄等語（見本院卷一第399至401頁；本院卷二第116
    至117頁），而該等鑰匙及自製工具原具有一般正常用途，
    尚非違禁物，又依卷存事證，亦無從確認該等鑰匙、自製工
    具現仍存在，因認沒收該等鑰匙、自製工具皆欠缺刑法上之
    重要性，且對於犯罪預防並無實益，為免將來執行困難，爰
    依刑法第38條之2第2項規定，均不予宣告沒收或追徵。
  ㈡關於犯罪所得部分：
    按犯罪所得，屬於犯罪行為人者，沒收之；前2項之沒收，
    於全部或一部不能沒收或不宜執行沒收時，追徵其價額；犯
    罪所得已實際合法發還被害人者，不予宣告沒收或追徵，刑
    法第38條之1第1項前段、第3項及第5項分別定有明文。經查
    ，被告己○○就犯罪事實二犯行所竊得之遙控飛機2台、就犯
    罪事實三犯行所獲取之10元硬幣300枚，各為其犯罪之不法
    所得，而該等犯罪所得並未扣案，被告己○○復供稱其已將得
    手之搖控飛機2台丟棄，另將兌得之零錢全數花用殆盡等語
    （見本院卷二第116頁），爰分別依刑法第38條之1第1項前
    段、第3項之規定宣告沒收，並於全部或一部不能沒收或不
    宜執行沒收時，追徵其價額。至被告己○○就犯罪事實四犯行
    所成功夾取夾娃娃機臺內之智能跟拍雲台、X21桌面清潔器
    等商品，業於案發後為警查扣，並已發還告訴人丙○○具領乙
    情，有告訴人丙○○簽立之查扣物品認領保管單在卷可考（見
    偵2202卷第33頁），是此部分犯罪所得既已實際合法發還被
    害人，爰依刑法第38條之1第5項規定，不予宣告沒收或追徵
    價額。
據上論斷，應依刑事訴訟法第299條第1項前段（依刑事裁判書類
簡化原則，僅引用程序法條），判決如主文。
本案經檢察官甲○○提起公訴，檢察官蔡如琳到庭執行職務。
中　　華　　民　　國　　111 　年　　8 　　月　　31　　日
                  刑事第二庭  法  官  蘇珈漪
以上正本證明與原本無異。
如不服本判決應於收受判決後20日內向本院提出上訴書狀，並應
敘述具體理由；其未敘述上訴理由者，應於上訴期間屆滿後20日
內向本院補提理由書。「切勿逕送上級法院」。
                              書記官  曾百慶
中　　華　　民　　國　　111 　年　　8 　　月　　31　　日

附錄本案論罪科刑法條全文：
中華民國刑法第339條之1
意圖為自己或第三人不法之所有，以不正方法由收費設備取得他
人之物者，處1年以下有期徒刑、拘役或10萬元以下罰金。
以前項方法得財產上不法之利益或使第三人得之者，亦同。
前2項之未遂犯罰之。

中華民國刑法第339條2
意圖為自己或第三人不法之所有，以不正方法由自動付款設備取
得他人之物者，處3年以下有期徒刑、拘役或30萬元以下罰金。
以前項方法得財產上不法之利益或使第三人得之者，亦同。
前2項之未遂犯罰之。

中華民國刑法第320條
意圖為自己或第三人不法之所有，而竊取他人之動產者，為竊盜
罪，處5年以下有期徒刑、拘役或50萬元以下罰金。
意圖為自己或第三人不法之利益，而竊佔他人之不動產者，依前
項之規定處斷。
前2項之未遂犯罰之。

中華民國刑法第354條
毀棄、損壞前二條以外之他人之物或致令不堪用，足以生損害於
公眾或他人者，處2年以下有期徒刑、拘役或1萬5千元以下罰金
。

附表：
編號 犯罪事實 罪名、宣告刑及沒收   1 犯罪事實一 己○○共同犯竊盜未遂罪，處有期徒刑參月，如易科罰金，以新臺幣壹仟元折算壹日。   2 犯罪事實二 己○○犯竊盜罪，處有期徒刑肆月，如易科罰金，以新臺幣壹仟元折算壹日。未扣案之犯罪所得遙控飛機貳台沒收，於全部或一部不能沒收或不宜執行沒收時，追徵其價額。又犯毀損罪，處有期徒刑參月，如易科罰金，以新臺幣壹仟元折算壹日。扣案之伍拾元硬幣壹枚沒收。   3 犯罪事實三 己○○共同犯以不正方法由自動付款設備取得他人之物罪，處有期徒刑肆月，如易科罰金，以新臺幣壹仟元折算壹日。未扣案之犯罪所得拾元硬幣參佰枚（價值新臺幣參仟元）沒收，於全部或一部不能沒收或不宜執行沒收時，追徵其價額。   4 犯罪事實四 己○○犯以不正方法由收費設備取得他人之物罪，處有期徒刑參月，如易科罰金，以新臺幣壹仟元折算壹日。扣案之細鐵絲焊黏拾元硬幣之自製工具壹組沒收。